臺灣臺北地方法院刑事判決
110年度侵訴字第27號
公  訴  人  臺灣臺北地方檢察署檢察官
被      告  蔡鈞安


選任辯護人  王志超律師
            劉書妏律師
上列被告因妨害性自主案件，經檢察官提起公訴（109年度偵字
第30797號），本院判決如下：
    主  文
蔡鈞安犯乘機性交罪，處有期徒刑貳年。緩刑伍年，緩刑期間付
保護管束，並應於本判決確定之日起肆年內，向檢察官指定之政
府機關、政府機構、行政法人、社區或其他符合公益目的之機構
或團體提供貳佰小時之義務勞務，及接受法治教育肆場次。
    事  實
一、蔡鈞安於民國109年10月24日凌晨2時58分許，應友人邀約，
    前往位於臺北市中山區之酒店（地址、酒店名稱均詳卷，下
    稱本案酒店）消費，由代號AW000-A109476號之女子（真實
    姓名年籍詳卷，下稱A女）坐檯。嗣於同日上午6時許，A女
    因不勝酒力而由蔡鈞安陪同進入包廂廁所內，詎蔡鈞安見A
    女因不勝酒力而呈現意識不清之狀態，竟基於乘機性交之犯
    意，在本案酒店包廂廁所內，以生殖器插入A女陰道之方式
    ，對A女為性交行為
二、案經A女告訴及臺北市政府警察局中山分局報告臺灣臺北地
    方檢察署偵查起訴。
    理  由
壹、證據能力部分：
一、按被告以外之人於審判外之言詞或書面陳述，除法律有規定
    者外，不得作為證據；又被告以外之人於審判外之陳述，雖
    不符合同法第159條之1至第159條之4之規定，但經當事人於
    審判程序同意作為證據，法院審酌該言詞陳述或書面陳述作
    成時之情況，認為適當者，亦得為證據。當事人、代理人或
    辯護人於法院調查證據時，知有第159條第1項不得為證據之
    情形，而未於言詞辯論終結前聲明異議者，視為有前項之同
    意，刑事訴訟法第159條第1項及第159條之5分別定有明文。
    查本案判決下列所引用之被告以外之人於審判外之陳述，因
    被告蔡鈞安及其辯護人同意有證據能力（見本院110年度侵
    訴字第27號卷【下稱本院卷】第79頁），而檢察官迄至言詞
    辯論終結前未就證據能力聲明異議（見本院卷第79頁、第16
    0至165頁），復經本院審酌該等證據之取得並無違法情形，
    且與待證事實具有關連性，證明力亦無顯然過低或顯不可信
    之情形，認以之作為證據使用均屬適當，應認有證據能力。
二、其餘資以認定本案犯罪事實之非供述證據，並無證據證明有
    違反法定程序取得之情形，且亦與本件待證事實具有證據關
    連性，均認有證據能力。
貳、實體部分：
一、認定事實所憑之證據及理由：
    上揭事實，業據被告於本院審理時坦承不諱（見本院卷第78
    至79頁、第166頁），核與證人即告訴人A女、證人即A女友
    人陳○○於警詢及偵查中之證述、證人即本案酒店員工紀○○、
    王○○於偵查中之證述相符（見臺灣臺北地方檢察署109年度
    偵字第30797號不公開卷【下稱偵字不公開卷】第57至61頁
    、第48至51頁、第99至102頁、第111至113頁），並有監視
    器錄影畫面翻拍照片21張在卷可參（見偵字不公開卷第63至
    73頁），足認被告前揭任意性自白與事實相符，應堪採信。
    綜上，本案事證明確，被告犯行堪以認定，應依法論科。
二、論罪科刑：　　
（一）按對於男女利用其精神、身體障礙、心智缺陷或其他相類
      之情形，不能或不知抗拒而為性交者，刑法第225條第1項
      定有明文。所謂相類之情形，係指被害人雖非精神、身體
      障礙、心智缺陷，但受性交時，因昏暈、酣眠、泥醉等相
      類似之情形，致無同意性交之理解，或無抗拒性交之能力
      者而言；至被害人之所以有此情狀，縱因自己之行為所致
      ，仍不能解免乘機對其性交者之刑責（最高法院96年度台
      上字第4376號判決意旨參照）。又刑法第225條第1項乘機
      性交罪，係以對於男女利用其精神、身體障礙、心智缺陷
      或其他諸如昏暈、酣眠、酒醉等相類之情形，不能或不知
      抗拒而為性交為構成要件，所謂「不能或不知抗拒」，係
      指乘被害人因上開精神障礙等情形，對於外界事物失去知
      覺，或其意識之辨別能力顯著降低，已無自由決定其意思
      或瞭解其行為效果，而處於無可抗拒之狀態而言，自不以
      被害人陷於全然不知人事之狀態或完全喪失意識為限（最
      高法院107年度台上字第2147號判決意旨參照）。查，本
      案被告係趁A女酒醉而意識不清之際，對A女為性交行為，
      而衡以A女當時之狀態，已無能力拒絕被告。是核被告所
      為，係犯刑法第225條第1項之乘機性交罪。
（二）按犯罪之情狀顯可憫恕，認科以最低度刑仍嫌過重者，得
      酌量減輕其刑，刑法第59條定有明文。又刑事審判旨在實
      現刑罰權之分配的正義，故法院對有罪被告之科刑，應符
      合罪刑相當之原則，使輕重得宜，罰當其罪，以契合社會
      之法律感情，此所以刑法第57條明定科刑時應審酌一切情
      狀，尤應注意該條所列10款事項以為科刑輕重之標準，並
      於同法第59條賦予法院以裁量權，如認犯罪之情狀可憫恕
      者，得酌量減輕其刑，俾使法院就個案之量刑，能斟酌至
      當。查，被告不思尊重A女性自主決定權而為本案犯行，
      對A女身心傷害甚鉅，固應予被告嚴厲譴責，惟考量被告
      犯後坦承犯行，且於本院審理時業與A女以新臺幣（下同
      ）66萬元達成和解，並賠償完畢，已積極彌補A女之損害
      ；此外，A女亦願意原諒被告並同意給予緩刑之宣告乙情
      ，有和解協議書及本院公務電話紀錄各1紙附卷可參（見
      本院卷第25至26頁、第145頁）。復審酌被告犯罪整體情
      狀、犯罪所使用之手段等情節，認對被告縱依法科以法定
      最低度刑，仍嫌過苛，顯屬情輕法重，在客觀上足以引起
      一般同情，情節尚堪憫恕，爰依刑法第59條之規定酌減其
      刑。
（三）爰以行為人之責任為基礎，審酌被告為一己性慾，利用A
      女因酒醉而意識不清之狀態，對其為性交行為，戕害A女
      之身心健康及其性自主決定權，造成A女身心之創傷，所
      為自應予非難；惟念被告於本院審理時終能面對自己所為
      錯誤，坦認犯行，且已與A女達成和解，並已賠償完畢，
      業如前述，堪認被告犯後態度良好，兼衡被告於本院審理
      時自陳其為大學肄業之智識程度、從事室內裝修之工作，
      目前未婚，家中無人需其扶養之家庭生活狀況（見本院卷
      第166頁），暨其犯罪動機、目的、手段等一切情狀，量
      處如主文所示之刑。
三、緩刑：　　　　　
    被告未曾因故意犯罪受有期徒刑以上刑之宣告，有臺灣高等
    法院被告前案紀錄表1紙在卷可憑（見本院卷第155頁），衡
    以被告已於本院審理中坦認犯行，反省己錯，並與A女達成
    和解，並賠償完畢，迭經論述如前，可認被告係因一時失慮
    致罹刑章，經此偵、審程序，應知所警惕，信無再犯之虞，
    且A女亦同意法院給予被告緩刑之宣告，前已敘及，本院因
    認對於被告所科之刑，以暫不執行為適當，爰依刑法第74條
    第1項第1款之規定，宣告緩刑5年。復審酌被告對於兩性觀
    念、女性性自主權利之尊重尚有欠缺，為深植其守法觀念，
    記取本案教訓，認另有賦予被告相當程度負擔之必要，依刑
    法第74條第2項第5款、第8款規定，命被告應於判決確定之
    日起4年內向檢察官指定之政府機關、政府機構、行政法人
    、社區或其他符合公益目的之機構或團體提供200小時之義
    務勞務，及接受法治教育4場次，並依同法第93條第1項第1
    款、第2款規定，同時諭知被告於緩刑期間付保護管束。如
    被告受緩刑之宣告而違反上開本院所定負擔情節重大，足認
    原宣告之緩刑難收其預期效果，而有執行刑罰之必要者，依
    刑法第75條之1第1項第4款之規定，得撤銷其緩刑宣告，附
    此敘明。
據上論斷，應依刑事訴訟法第299條第1項前段，判決如主文。
本案經檢察官朱玓提起公訴，檢察官邱曉華到庭執行職務。
中　　華　　民　　國　　110 　年　　11　　月　　3 　　日
　　　　　　　　　刑事第七庭  審判長法  官  廖建傑
　　　　　　　　　                  法  官  賴鵬年 
　　　　　　　　　                  法　官　王星富
上正本證明與原本無異。 
如不服本判決應於收受送達後20日內向本院提出上訴書狀，並應
敘述具體理由；其未敘述上訴理由者，應於上訴期間屆滿後20日
內向本院補提理由書（均須按他造當事人之人數附繕本）「切勿
逕送上級法院」。告訴人或被害人如對於本判決不服者，應具備
理由請求檢察官上訴，其上訴期間之計算係以檢察官收受判決正
本之日期為準。 因疫情而遲誤不變期間，得向法院聲請回復原
狀。
                                    書記官   林素霜
中　　華　　民　　國　　110 　年　　11　　月　　5 　　日
附錄本案論罪科刑法條：
中華民國刑法第225條
對於男女利用其精神、身體障礙、心智缺陷或其他相類之情形，
不能或不知抗拒而為性交者，處3年以上10年以下有期徒刑。
對於男女利用其精神、身體障礙、心智缺陷或其他相類之情形，
不能或不知抗拒而為猥褻之行為者，處6月以上5年以下有期徒刑
。
第1項之未遂犯罰之。